【裁判字號】    94,智,24
【裁判日期】    950801
【裁判案由】    損害賠償
【裁判全文】
臺灣桃園地方法院民事判決                94年度智字第24號
原      告  展欣籐業有限公司
法定代理人  甲○○
訴訟代理人  乙○○
            宋嬅玲律師
上列一人
複代理人    丙○○    住桃園縣.
被      告  蘭恩企業股份有限公司
兼上列一人
法定代理人  戊○○    住同上
共      同
訴訟代理人  劉順瀚    住新竹縣.
上列當事人間請求損害賠償事件，原告就本院94年度壢簡字第27
9 號違反著作權法案件提起附帶民事訴訟（94年度壢附民字第14
號），經本院刑事庭裁定移送前來，於民國95年7 月11日言詞辯
論終結，本院判決如下：
    主      文
被告應連帶給付原告新臺幣壹拾伍萬元及自民國九十四年六月十
七日起至清償日止，按週年利率百分之五計算之利息。
被告應連帶負擔費用將本件訴訟最後事實審之判決主文以八公分
（長）乘以四公分（寬）之版面刊登於聯合報家庭副刊版即E1版
）一日。
原告其餘之訴駁回。
訴訟費用由被告連帶負擔。
本判決第一項得假執行；但被告如以新臺幣壹拾伍萬元預供擔保
，得免為假執行。
原告其餘假執行之聲請駁回。
    事實及理由
甲、原告主張：(一)被告戊○○係被告蘭恩企業股份有限公司（下
    稱蘭恩公司）之負責人，經營藤製傢俱之製造、販售，明知
    其用以展售編號SYF-209 號、OIF-2 47號之傢俱照片，係由
    丁○○為推銷原告銷售之藤製傢俱所拍攝，而由原告享有著
    作權之攝影著作（下稱系爭攝影著作），非經著作權人同意
    或授權，不得擅自重製或意圖營利而散布，不料其意圖營利
    ，未得原告之同意與授權，即於民國92年4 月間，將前揭攝
    影著作中原告展欣公司之吊牌修掉，並在高腳茶几上增加1
    個水果籃等方法，於未改變原攝影著作佈局、創意情形下，
    以電腦繪圖略作增補即擅自委託不知情之印刷業者將前揭攝
    影著作重製於被告蘭恩公司所創設之「檸檬樹現代藤藝」品
    牌對外公開供客人挑選商品用之產品型錄內，並於品牌網站
    （檸檬樹現代藤藝生活館，網址：http://www.leimengs.
    com./chinese/） 內，將上開非法重製之攝影著作即如本院
    94年度壢簡字第279 號刑事判決附件一、附件二所示照片（
    下稱附件一所示照片、附件二所示照片）放置於網頁，供不
    特定客戶公然觀覽點選，藉此推銷被告蘭恩公司販售之產品
    ，案經本院94年度簡上字第264 號判決判處被告戊○○拘役
    50日確定在案。被告戊○○明知系爭攝影著作之著作財產權
    歸屬原告所有，未經同意或授權竟重製登載廣告使用，故意
    侵害原告之著作權甚明；又被告戊○○為公司負責人，其重
    製前揭攝影著作之目的係為銷售被告蘭恩公司藤製產製品，
    應屬執行職務之行為，故原告自得依民法第28條及著作權法
    第88條、第89條、第99條及民法第195 條之規定，請求被告
    負連帶賠償責任。(二)原告請求賠償之範圍如下：(1)財產上損
    失：500 萬元。被告等於92年間使用如附件一、附件二所示
    照片於網路上行銷，並以明顯低於市價之價格促銷，導致原
    告91年間採購之產品於92年度呈現滯銷狀態，並隨被告等侵
    權行為之持續而未改善，故92年間未再進口該產品；雖迄93
    年間有進貨紀錄，然此乃原告提出告訴並經檢察官起訴後稍
    有改善之情形，以93年間進貨量與91年進貨量比較，原告93
    年進貨量因被告之行為而大幅減少，爰以91年度、93年度之
    進口數量比對結果作為賠償之依據。則產品編號9247-1之91
    年度銷售量為29組，93年度下降至9 組，其差距為20組，以
    每組售價10,875元扣除成本8,172 元之利潤2,703 元計算，
    所受損失為54,060元。另產品編號9250之91年度之銷售量為
    51組，93年度之銷售量下降至4 組，差距47組，以每組售價
    12,100元扣除成本9,953 元之利潤2,147 元計算，所受損失
    為100,909 元。以上共計損失154,969 元。而查被告於92年
    4 月間即以如附件一所示照片對外行銷，經原告於同年9 月
    間提出告訴，被告毫無悔意，繼續以如附件二所示照片登載
    廣告，其等所為顯係故意侵害原告之著作權且情節重大，故
    請求將損害賠償增至500 萬元。(2)非財產上損失：100 萬元
    。被告於「檸檬樹現代藤藝生活館」網站上使用原告商品編
    號9250之攝影著作，並於該攝影著作上標示「經濟部中央標
    準專利證號第173603號」、「正品與不良品之區別」、「請
    認明173603號舒適健康才有保障勿花冤枉錢吃虧上當」等字
    樣，並將廣告內容製成型錄散佈，顯有使消費者誤認該攝影
    著作所示產品即為被告前開專利之專利產品，並認該產品方
    為正品，其他產品（包括原告銷售之產品）則屬不良品。又
    消費者及經銷商見原告展欣公司所銷售之產品與被告等所銷
    售產品相同，惟原告之產品並未標有專利字號，消費者因此
    認定原告銷售之產品並非正品，而質疑原告銷售之物，是被
    告前揭行為已導致原告之經銷商及消費者對原告銷售之產品
    喪失信心，影響原告之商譽甚鉅，爰依民法第195 條第1項
    後段、著作權法第89條、第99條規定，請求被告連帶賠償非
    財產上損失100 萬元，並連帶負擔費用，刊載如附件所示道
    歉啟事及刑事、民事判決之一部於新聞紙，以回復名譽等語
    ，並聲明：被告應連帶給付原告展欣公司600 萬元，及自起
    訴狀繕本送達之翌日起至清償日止按週年利率百分之五計算
    之利息；被告應連帶負擔費用，將如附件所示道歉啟事，以
    長25公分、寬19公分之篇幅，登載於經濟日報第一版下半頁
    1 日，及將本案刑事判決最後事實審判決書主文及事實欄，
    暨本案民事最後事實審判決書主文欄，以長25公分、寬19公
    分篇幅，登載於自由時報及聯合報第一版下半頁1 日；願供
    擔保，請准宣告假執行。
乙、被告則以：(一)被告戊○○經其妻舅自原告展欣公司之法定代
    理人甲○○取得十多張傢俱相片，其並交代被告戊○○妻舅
    ：「你來幫我賣」，被告戊○○遂依傢俱業慣例用於廣告招
    攬上，並不知攝影者何人，且在傢俱商業攝影亦無標示攝影
    者之理。又被告於92年9 月30日原告提出刑事告訴之後，即
    以電話通知網路公司撤下系爭照片，然網路公司作業不及，
    至92年11月13日開偵查庭前仍未完成，被告遂以電子郵件通
    知網路公司，故系爭照片確於92年11月13日即自網站撤下，
    非如原告所言仍使用至93年12月28日，且原告於93年12月28
    日臺灣桃園地方法院檢察署檢察官偵訊期日提出之2 幀侵權
    相片，即便係事實，未有捏造，然該照片係原告自網址：
    http// www.iproducts.com.tw/列印而來，但該網址並非被
    告蘭恩公司專屬網站，且縱若當時在被告網頁上仍刊登相類
    似傢俱相片，但已係被告於93年間從原告處再進貨2 組傢俱
    販售後，為維持產品線之完整性，更為自己苦心研發之產品
    留下紀錄，遂自行拍攝並上網登載。況且被告所販售之產品
    係1 人座加2 人座加3 人座為1 組，未包含大小茶几，售價
    為28,800元，並未有以明顯低於市價之方式銷售產品，及指
    稱原告銷售之產品為不良品等情事。(二)縱認被告侵害原告系
    爭攝影著作之著作財產權，但被告所侵害者為原告之系爭攝
    影著作本身之權利，非攝影著作所示之產品本身，原告僅得
    就系爭攝影著作之著作權求償，非能就該產品之銷售額求償
    ，且即便針對該產品求償，亦僅限被告侵害原告攝影著作之
    期間，亦即自92年8 月起至同年11月止之上網刊登侵權期間
    作為求償基準。而且原告營業額之減少與被告使用系爭攝影
    著作完全無關，因為目前僅與原告合作之越南工廠仍在製造
    系爭傢俱，而被告自92年至今僅代為銷售3 組傢俱，且全部
    由原告公司供貨，並未自行進口相同產品販售，故原告並無
    損失可言。再被告使用系爭攝影著作之時間為92年間，與原
    告主張其營業額下降的時間即91年至93年間不同，而產品營
    業額下降原因甚多，非必因被告使用系爭攝影著作所致，況
    且行銷照片之使用對於傢俱銷售本身之影響係微乎其微，即
    便被告曾大量且長期使用原告系爭攝影著作，在被告沒有其
    他貨源之情況下，對原告而言，反有達到宣傳之效果而受有
    利益，若果真造成原告損失，則原告何以長期允許其下游經
    銷商可在各自網頁上宣傳並販售？另依傢俱業界之慣例，所
    有傢俱廠商提供為其販貨傢俱行之相片，皆是無償使用。(三)
    原告請求非財產上損失100 萬元非有理由，因系爭傢俱相片
    其上並無註明商標或專利權，相對該相片所示之產品本身即
    無合法性問題。且被告並未自行生產販賣該同類相同產品，
    消費者如何比較該產品之優劣？又系爭攝影著作經被告聘請
    專業攝影師為美化處理修改後，其美感更甚原著，對於原告
    之名譽亦無影響可言。再者，原告營業額下降原因乃其公司
    掌控生產後，對於下游經銷商任意提高價錢且態度不好所致
    ，與本件侵害著作權並無關聯，是原告之主張實無理由等語
    資為抗辯，並聲明：原告之訴及假執行之聲請均駁回；如受
    不利之判決，願供擔保請准宣告免為假執行。
丙、得心證之理由：
  一、原告主張其就系爭攝影著作有著作財產權乙節，為被告所
      不爭執，堪信為真實。
  二、原告主張被告意圖營利，為銷售其藤製產製品而未得原告
      之同意與授權，即自92年4 月間某日起，將以系爭攝影著
      作中原告之吊牌修掉，並在高腳茶几上增加1 個水果籃等
      方法，即於未改變原攝影著作佈局、創意情形下，以電腦
      繪圖略作增補後，擅自委託不知情之印刷業者將前揭攝影
      著作重製於被告蘭恩公司所創設之「檸檬樹現代藤藝」品
      牌對外公開供客人挑選商品用之產品型錄內，並於品牌網
      站（檸檬樹現代藤藝生活館，網址為http://www.leimens
      .com /chinese/）內，將上開非法重製之攝影著作放置於
      網頁內，供不特定客戶公然觀覽點選，藉此推銷蘭恩公司
      販售之產品等情，被告固不否認上開重製之事實，惟辯稱
      未侵害原告之著作權等語。經查：
    (一)被告戊○○辯稱：其所經營之蘭恩公司所販賣之籐製產品
      ，既係原告所製造者，則其為販賣原告之籐製產品，自有
      權使用系爭照片云云。然證人即展欣公司負責人甲○○於
      本院94年度壢簡字第279 號違反著作權法事件審理時結證
      證稱略以：在92年1 月3 日前2 、3 天曾淮恩到我大園鄉
      五權村1 鄰1 之4 號倉庫來找我，他跟我說他要跟我買1
      組藤椅送給他的妻舅，因為他要跟人家合夥買，就叫我把
      照片給他，說要給合夥買的人看，以確定是否就是要買這
      1 組藤椅來送人，我就把編號209 之照片當場交給曾淮恩
      ，我也沒有授權他再交給第三者等語（見該卷宗第64、65
      頁），復於該刑事案件第二審審理結證稱略以：丁○○曾
      授權我使用系爭照片，但是我沒有授權給其他人使用，我
      只是拿著照片去傢俱行招攬生意；但是若有與我們生意往
      來，我們會提供照片給他們使用，但是有口頭告知若要使
      用在其他媒體上作促銷廣告，要經過我們的同意；當初曾
      淮恩從我這裡拿到8 張傢俱照片，當時曾淮恩來拿照片，
      他說他要與他的連襟一起合買家俱給他小舅子，我也有開
      立發票給他，並且幫他運送到他新竹老家，這些照片是因
      為這個目的才給他的，因為當時曾淮恩的連襟沒有來所以
      要拿照片給他看；我並沒有跟他講說請他幫我賣沒有；後
      來曾淮棟有跟我講說他拿的我們編號205 的家俱2 套是要
      拿去他的朋友，並不是我找他促銷，我們與被告間沒有業
      務往來等語在卷（見該案第二審卷宗第54、55頁）；且證
      人曾淮棟於上開刑事案件第一審訊問時結證證稱略以：我
      沒有經手過照片，照片是曾淮恩經手的等語，及證人曾淮
      恩於則結證證稱略以：我沒有拿給戊○○，只是拿給他看
      而已；甲○○把照片拿給我時，並沒有說同意我把照片交
      給別人，只有說給客戶看；我不曉得甲○○有沒有授權我
      把照片交給戊○○，甲○○拿照片給我時並沒有說我可以
      重製照片並使用在傢俱目錄上面等語屬實在卷（見上開第
      一審卷宗第65、66頁）。至證人曾淮恩雖於上開刑事案件
      第二審審理時證稱略以：原審判決附件照片是甲○○交給
      我的照片，當時甲○○有叫我交給戊○○賣，他叫我拿給
      戊○○，叫我姊夫戊○○幫他賣，甲○○說戊○○可以將
      這些照片做為目錄給客戶看等語（見刑事案件第二審卷宗
      第66、67頁），惟此項證言顯與其於上開刑事案件第一審
      所為證述不符，再佐以其於刑事第一審訊問時所證稱：我
      幫他（即指甲○○）賣1 組，就是賣給我的妻舅甘秋德等
      語，益見其上開所證系爭照片係因甲○○請戊○○代為販
      售藤椅才交付一節，是否與事實相符，實非無疑，且證人
      曾淮恩為上開證言時為被告蘭恩公司之員工，而被告戊○○為其親姊夫一情，業據證人曾淮恩於陳明在卷，則其事
      後為迴護被告而為不實之證述，尚與常情無違，是足認證
      人曾淮恩此部分證述要非事實，不可採信。
    (二)被告辯稱被告蘭恩公司與原告間就系爭照片所示傢俱有經
      銷業務往來乙節，已經原告否認，而被告並未舉證以實其
      說，其之上開抗辯自非可採，原告既未如被告所辯與被告
      蘭恩公司有經銷業務關係存在，依常理，自無將系爭攝影
      著作交付被告戊○○之理，且證人甲○○亦證稱未授權、
      同意證人曾淮恩將如系爭攝影著作之照片轉交被告戊○○
      ，自亦無授權被告重製使用可言。
    (三)又被告重製系爭攝影著作，目的在於供不特定客戶公然觀
      覽，藉此推銷被告蘭恩公司販售之產品，是其顯係基於營
      利之意圖而為上開重製行為。
    (四)綜上，原告之上開主張，應為可採。
  三、原告主張被告一直到93年12月28日仍將其重製如附件一所
      示照片放置於網頁上；於95年7 月11日仍將其重製如附件
      二所示照片放置同一網頁上，行銷被告蘭恩公司產品編號
      SYF- 209號及產品編號OIF-247 號之產品等情，被告雖辯
      稱其於原告提出刑事告訴後即已通知網路公司撤下上開照
      片，且上開照片確實已經撤下等語。惟查：
    (一)被告辯稱已通知網路公司撤除照片乙節，固據亞普達國際
      電子商務股份有限公司（下稱亞普達公司）員工王日新到
      院提出電子郵件為證，依上開電子郵件記載，被告於92年
      11月13日上午10時3 分所發電子郵件指示撤下之照片，僅
      為被告產品編號SYF- 209部分之照片即如附件一所示照片
      ，此觀諸上開電子郵件附加檔案及主旨均僅記載「典雅沙
      發組（SYF- 209）」及郵件內容記載「之前不是請你們把
      這張圖拿下來」等語甚明，且被告於同日上午11時56分所
      發電子郵件內容亦僅記載略以：只要有這張圖都拿掉等語
      ，另被告於95年5 月17日上午11時8 分所發電子郵件內容
      亦記載：「當初在2003年11月時有請您拿掉附件所提SYF-
      209 照片，請問有確實拿掉嗎？」等語，益見被告於92年
      間要求撤下之照片僅關於被告產品編號SYF- 209部分，而
      不及於其產品編號OIF-247 號部分之照片（即附件二所示
      照片）。又如附件二所示照片仍置放於中華商品資訊廣場
      內屬於被告之檸檬樹現代籐藝生活館網頁內乙節，業據原
      告提出網頁資料影印文件5 紙為證（見本院卷第86頁至第
      90頁），被告亦不爭執上開照片為其提供，辯稱被告曾通
      知撤下該照片，且該網站並非被告所有，被告無從控制該
      網站云云。惟被告於92年間要求撤下如附件一所示照片，
      已經認定如前，被告亦未提出其他證據證明其確實曾通知
      網路公司撤換如附件二所示照片，且被告嗣後亦已其他照
      片代替如附件一所示照片放置於同一網頁上，行銷其產品
      編號SYF-209 號產品，依常理，被告應該會前往該網頁查
      看是否已替換及替換之情況，自亦不難發現如附件二所示
      照片仍放置於網頁上，則該照片迄今仍放置於上開網頁上
      乙節，被告實難諉為不知，而若被告確曾要求撤下該照片
      ，豈有不再行要求網路公司撤下至該照片確實撤下為止之
      理，準此足認被告並未要求自上開網頁撤下如附件二所示
      照片。
    (二)另被告雖於92年11月間要求網路公司自網頁撤下如附件一
      所示照片，惟該照片於93年12月28日仍繼續放置上開檸檬
      樹現代籐藝生活館網頁內乙節，業據原告於上開刑事案件
      偵查時提出該網頁4 紙為證（見刑事偵查卷第58頁至第61
      頁），被告雖於本院審理時辯稱上開網頁係偽造云云，惟
      查上開網頁資料於93年12月間即已提出附於該偵查卷宗，
      該刑事案件，歷經偵查、第一、二審審理，審理期間約10
      個月，若該網頁資料係偽造或經變造，則被告於刑事案件
      審理時即應為否認，惟被告均未否認該網頁資料之真正，
      則被告於本院審理時始為否認，即非可採。是應認如附件
      一所示照片，於93年12月28日仍繼續放置上開檸檬樹現代
      籐藝生活館網頁內。又亞普達公司員工王日新於本院95年
      6 月12日審理時雖陳稱已經告知被告上開資料（照片）已
      經自網路刪除等語（見本院卷二第70頁），惟該照片既係
      被告戊○○提供由亞普達公司放置於上開網頁，則其自應
      負督促該公司確實撤下該照片之義務，是被告雖曾要求撤
      下照片，但未盡其上開義務，致該照片仍留存於上開網頁
      而繼續侵害原告之著作財產權，則應認被告就此部分侵害
      行為為有過失。
    (三)綜上，原告主張被告戊○○因故意或過失自92年4 月間起
      至93年12月28日止將重製之如附件一所示照片，及因故意
      自92年4 月間將重製之如附件二所示照片刊登於網路，不
      法侵害原告系爭攝影著作之著作財產權等情，應為可採。
  四、按因故意或過失不法侵害他人之著作財產權，負損害賠償
      責任；前項損害賠償，被害人得依下列規定擇一請求：1
      、依民法第216 條之規定請求，但被害人不能證明其損害
      時，得以其行使權利依通常情形可得預期之利益，減除被
      侵害後行使同一權利所得利益之差額，為其所受損害；2
      、請求侵害人因侵害行為所得之利益，但侵害人不能證明
      其成本或必要費用時，以其侵害行為所得之全部收入，為
      其所得利益；依前項規定，如被害人不易證明其實際損害
      額，得請求法院依侵害情節，在1 萬元以上1 百萬元以下
      酌定賠償額，如損害行為屬故意且情節重大者，賠償額得
      增至5 百萬元。固為著作權法第88條所明定。惟上開規定
      為民法侵權行為損害賠償法之特別規定，則加害人因故意
      或過失不法侵害他人之著作財產權，著作財產權人仍應證
      明其受有損害與加害人之行為間有相當因果關係，始得請
      求加害人賠償，而所謂相當因果關係，係指以行為人之行
      為所造成之客觀存在事實，為觀察之基礎，依吾人智識經
      驗判斷，該客觀存在事實通常均有發生同樣損害結果者，
      始可認該行為與損害間有因果關係。經查：
    (一)系爭攝影著作係原告為銷售其籐製傢俱（沙發組）而由訴
      外人丁○○拍攝，而被告亦以重製之系爭照片放置於網頁
      上，行銷其籐藝傢俱（沙發組），足認兩造使用上開照片
      均為行銷籐製沙發組。而就該傢俱之用途而言，市場上可
      代替之產品眾多，諸如皮製沙發組、布沙發組、木製沙發
      組等等，其式樣則古典、現代皆有之，而此等產品又直接
      受整體房地產景氣之影響。亦即，其銷售數量本即深受上
      開市場因素影響，則原告以其產品於被告上開侵害行為期
      間銷售量減少，係因被告侵害行為所致，已難遽採。又上
      開攝影著作雖有表現其內所陳列傢俱之美感之功能，但就
      用以行銷該傢俱而言，其主要無非供有意購買傢俱者瞭解
      其外觀、規格等項而已，而真正影響消費者購買意願者毋
      寧是產品本身製作之良窳及其銷售價格。原告亦陳稱其銷
      售產品編號9250號之產品與被告蘭恩公司銷售之編號SYF
      -209號產品外觀相同，其所定價格每組38,000元，而被告
      蘭恩公司定價則為28,800元，兩者售價差距太大，導致原
      告產品銷售額銳減等語（見本院卷二第28頁），是原告之
      該產品銷售量縱有減少之情形，應係受到上開定價等市場
      因素之影響，尚無從認係因被告上開侵害行為所致，亦即
      不能認以該攝影著作行銷之原告產品銷售量減少與被告之
      上開侵害行為間有因果關係。從而，原告以其產品編號
      9250及9247-1之產品銷售減少之數量及每組銷售利潤為計
      算其所受損害之標準，主張受有損害而請求被告賠償，即
      非有據。
    (二)惟原告就系爭攝影著作既擁有著作財產權，本得以授權他
      人利用之方式取得相當之對價，被告戊○○既未經原告授
      權而擅自利用該攝影著作，應認原告受有不能取得上開對
      價之損害，此項損害與被告戊○○之上開侵害行為間有因
      果關係，則原告請求被告戊○○賠償該損害，於法有據。
      而原告雖未證明其授權他人利用所可取得之對價金額，惟
      上開攝影著作本係為推銷原告之籐製傢俱所拍攝或提供其
      經銷商使用，則強求原告證明該對價金額，尚非公平，本
      院爰參酌被告戊○○上開侵害行為之態樣、期間及於原告
      提出刑事告訴後仍繼續侵害行為等一切狀況，認為被告戊○○應為賠償之金額以15萬元為適當，原告之財產上損害
      賠償請求逾此範圍部分，於法無據，不能准許。
  五、原告另主張被告於系爭攝影著作上標示「經濟部中央標準
      專利證號第173603號」、「正品與不良品之區別」、「請
      認明173603號舒適健康才有保障勿花冤枉錢吃虧上當」等
      字樣，不法侵害原告之商譽等語，但為被告否認。經查附
      於上開刑事第一審卷宗第37頁之網頁資料固為被告蘭恩公
      司所放置，惟上開網頁資料所使用之照片與系爭攝影著作
      顯然不同，被告蘭恩公司亦未於上開網頁上指稱其所謂不
      良品係原告所銷售者，則原告主張被告上開行為侵害其商
      譽乙節，尚難遽採；又縱被告蘭恩公司所銷售如該網頁所
      載之產品並未取得專利權，而其於網頁上記載上開專利字
      號，亦難認有損於原告之商譽，從而，原告依民法第195
      條第1 項後段請求被告連帶賠償100 萬元，及連帶負擔費
      用，將如附件所示道歉啟事，以長25公分、寬19公分之篇
      幅，登載於經濟日報第一版下半頁1 日，為無理由，不能
      准許。
  六、原告依著作權法第89條及第99條規定，請求被告應連帶負
      擔費用，將本案刑事判決最後事實審判決書主文及事實欄
      ，暨本件民事最後事實審判決書主文欄，以長25公分、寬
      19公分篇幅，登載於自由時報及聯合報第1 版下半頁1 日
      部分。經查：
    (一)犯著作權法第91條至第95條之罪者，因被害人或其他有告
      訴權人之聲請，得令將判決書全部或一部登報，其費用由
      被告負擔，固為著作權法第99條所明定。惟參酌該條立法
      理由，可知著作權法第99條係參考刑事訴訟法第315 條規
      定而制定，故其程序應與刑事訴訟法第315 條規定之程序
      相同，且該條規定應指被害人或其他有告訴權人得向審理
      違反該法刑事案件之法院聲請令被告將該刑事判決書之全
      部或一部登報，非謂被害人或其他有告訴權人得提起訴訟
      請求法院判決命被告為上開行為者，是原告請求被告應連
      帶負擔費用，將本案刑事判決最後事實審判決書主文及事
      實欄以長25公分、寬19公分篇幅，登載於自由時報及聯合
      報第1 版下半頁1 日部分，於法無據，不能准許。
    (二)被害人得請求由侵害人負擔費用，將判決書內容全部或一
      部登載新聞紙、雜誌，著作權法第89條定有明文。而著作
      權法第六章即該法第84條至第90條規定，乃民法侵權行為
      法則之特別規定，是著作權法第89條所指之判決書應指民
      事判決而言。本件被告戊○○既有故意侵害原告系爭著作
      財產權之行為，而應負侵權行為損害賠償責任，則原告依
      著作權法第89條規定請求被告連帶負擔費用將本件訴訟最
      後事實審判決主文登載於新聞紙，自屬有據。惟查原告僅
      請求將本件最後事實審之判決主文登載新聞紙，本院認為
      其刊登篇幅以長8 公分、寬4 公分為已足，又本院審酌被
      告戊○○上開侵權行為之態樣等一切情事，認被告戊○○
      僅需將本件訴訟最後事實審之判決主文以8 公分（長）乘
      以4 公分（寬）之版面刊登於聯合報家庭副刊版（即E1版
      ）1 日為適當，原告之此部分請求超過上開範圍部分為無
      理由，應予駁回。
  七、按「法人對於其董事或其他有代表權之人因執行職務所加
      於他人之損害，與該行為人連帶負賠償之責任。」民法第
      28條定有明文。本件被告戊○○於為上開侵權行為時為被
      告蘭恩公司之負責人（董事長）乙節，為被告所不爭執，
      堪信為真實。又被告戊○○係為行銷被告蘭恩公司之籐製
      傢俱而為上開侵害行為，自屬係因執行其董事職務而為，
      則原告依上開規定請求被告蘭恩公司應與被告戊○○連帶
      負賠償之責任，於法有據。
  八、從而，原告依侵權行為之法律關係請求被告連帶賠償原告
      15萬元及自刑事附帶民事訴訟起訴狀繕本送達之翌日即94
      年6 月17日起至清償日止按週年利率百分之五計算之利息
      ，以及將本件訴訟最後事實審之判決主文以8 公分（長）
      乘以4 公分（寬）之版面刊登於聯合報家庭副刊版（即E1
      版）1 日為有理由；逾上開範圍之請求，於法無據，不能
      准許。
  九、本判決第1 項原告勝訴部分所命給付之金額在50萬元以下
      ，爰依職權宣告假執行，原告陳明願供擔保請准宣告假執
      行，僅係促使法院職權之發動，本院無庸為准駁之裁定；
      又被告陳明願供擔保請准宣告免為假執行，經核原告勝訴
      部分，與法律規定相符，爰酌定相當之擔保金額併准許之
      ；至原告敗訴部分，其假執行之聲請因訴之駁回而失所依
      附，應駁回之，又本判決第2 項部分，若宣告假執行將使
      被告受不能回復之損害，爰併駁回原告此部分假執行之聲
      請。
丁、訴訟費用負擔之依據：民事訴訟法第79條。
中    華    民    國    95    年    8     月    1     日
                  民事第三庭    法  官  林望民
以上正本係照原本作成
如對本判決上訴，須於判決送達後20日內向本院提出上訴狀
中    華    民    國    95    年    8     月    1     日
                                書記官  曾建中
附件：
┌───────────────────────────┐
│道歉啟示                                              │
│道歉人蘭恩企業股份有限公司暨負責人戊○○未經丁○○先生│
│及展欣籐業有限公司之同意或授權，即擅自使用丁○○先生享│
│有著作人格權、展欣籐業有限公司享有著作財產權之攝影著作│
│於自創「檸檬樹現代藤藝」品牌網站及印製之產品型錄內，而│
│侵害渠等之著作人格權、著作財產權，並造成重大損失，案經│
│台灣桃園地方法院94年度壢簡字第27 9號刑事簡易判決確定，│
│特此鄭重道歉，並保證日後將確實尊重智慧財產權之規定。  │
│                  道歉人          蘭恩企業股份有限公司│
│                  兼上法定代理人  戊○○              │
└───────────────────────────┘


司法院資訊處製作；財團法人民間司法改革基金會備份。
